臺灣臺南地方法院臺南簡易庭民事判決
110年度南簡字第177號
原      告  林靜女  

被      告  陳亦勝  

訴訟代理人  楊豐隆  
上列被告因過失傷害案件，原告提起刑事附帶民事訴訟請求侵權
行為損害賠償，經本院刑事庭裁定（109年度交附民字第125號）
移送前來，本院於民國110年5月11日言詞辯論終結，判決如下：
    主  文
被告應給付原告新臺幣肆拾參萬零捌佰元，及自民國一○九年六
月九日起至清償日止，按週年利率百分之五計算之利息。
原告其餘之訴駁回。
訴訟費用由被告負擔百分之三十二，餘由原告負擔。
本判決原告勝訴部分得假執行。但被告以新臺幣肆拾參萬零捌佰
元為原告預供擔保，得免為假執行。
原告其餘假執行之聲請駁回。
    事實及理由
壹、程序部分：
    按訴狀送達後，原告不得將原訴變更或追加他訴。但擴張或
    減縮應受判決事項之聲明者，不在此限，民事訴訟法第255
    條第1項第3款定有明文。原告起訴時聲明為：被告應給付原
    告新臺幣（下同）1,000,000元及自民國109年6月8日起至清
    償日止，按週年利率百分之5計算之利息。嗣訴狀送達後變
    更聲明為：被告應給付原告1,363,333元及其中1,000,000元
    自109年6月9日起，其餘金額自110年2月25日起，至清償日
    止，按年息百分之5計算之利息。核屬應受判決事項聲明之
    擴張，按諸上開規定，應予准許。
貳、實體部分：
一、原告起訴主張：被告於108年12月13日上午9時35分許，駕駛
    車牌號碼000－0000號自小客車，沿臺南市仁德區育德街由南
    往北方向行駛至該街200公尺處時，過失追撞同向在前、由
    原告所駕駛之車牌號碼0000－00號自小客車，致原告因撞擊
    力道而受有頭部損傷、頸椎椎間盤突出並神經根壓迫、頸部
    、下背、骨盆及前胸壁挫傷等傷害。原告因此受有醫療費10
    0,000元，薪資損害571,333元、看護費用132,000元、就醫
    交通費60,000元等損害，並請求慰撫金500,000元，合計1,3
    63,333元。依侵權行為規定提起訴訟，並聲明：被告應給付
    原告1,363,333元及其中1,000,000元自109年6月9日起，其
    餘金額自110年2月25日起，至清償日止，按年息百分之5計
    算之利息。願供擔保請准宣告假執行。
二、被告之陳述及聲明：對於本院109年度交易字第244號刑事判
    決認定之事實不爭執。原告所受椎間盤突出應是本來就有的
    傷勢。原告主張因本件車禍受傷而支出醫療費100,000元不
    爭執。交通費應該由原告自己負擔。看護費有爭執。薪資損
    害部分，原告是否無法工作兩個多月，並請依照報稅資料斟
    酌實際損失。慰撫金過高。本件車禍中，原告亦有過失。並
    聲明：駁回原告之訴。
三、得心證之理由：
(一)按因故意或過失，不法侵害他人之權利者，負損害賠償責任
    ；汽車、機車或其他非依軌道行駛之動力車輛，在使用中加
    損害於他人者，駕駛人應賠償因此所生之損害，民法第184
    條第1項前段、第191條之2前段分別定有明文。又按汽車在
    同一車道行駛時，除擬超越前車外，後車與前車之間應保持
    隨時可以煞車之距離；汽車行駛時，駕駛人應注意車前狀況
    ，並隨時採取必要之安全措施，道路交通安全規則第94條第
    1項、第3項分別定有明文。查：
　⒈被告於108年2月13日上午9時35分許，駕駛車牌號碼000－0000
    號自小客車，沿臺南市仁德區育德街由南往北方向行駛至該
    街二百公尺處時，本應注意車前狀況，並與前車保持隨時可
    以煞車之距離，而依當時天候晴、日間自然光線、柏油路面
    乾燥、無缺陷、無障礙物、視距良好，並無不能注意之情事
    ，疏未注意車前狀況及與前車保持安全距離，致煞車不及追
    撞同向在前、由原告所駕駛之車牌號碼0000－00號自小客車
    ，致原告因撞擊力道而受有頭部損傷、頸椎椎間盤突出並神
    經根壓迫、頸部、下背、骨盆及前胸壁挫傷等傷害。經臺灣
    臺南地方檢察署檢察官以109年度調偵字第562號提起公訴，
    本院刑事庭以109年度交易字第244號判決判處被告犯過失傷
    害罪，處拘役40日（得易科罰金）確定等情，經本院調取前
    揭刑事卷宗全卷核閱無誤，自堪信原告此部分之主張為真實
    。
　⒉被告雖稱原告所受椎間盤突出係屬舊有傷勢等語，惟依原告
    提出之台南市立醫院診斷證明書(訴字卷第45頁)，原告於事
    故發生當時即赴該醫院急診，且持續門診追蹤復健治療，核
    與其所受此部分傷害之所需後續醫療處置可以相為一致；另
    參酌本院調閱之上開刑事卷宗所附台南市立醫院109年6月17
    日南市醫字第1090000513號函附就診紀錄說明可知，原告所
    受椎間盤突出傷害，雖無法確定為本件車禍所造成，但亦可
    能為原本退化車禍致加速症狀表現(109年度交易字第244號
    卷第111-113頁)；依此，原告所受該椎間盤突出之傷害，不
    論係本件事故初始引致，或係本件事故加重其症狀，均屬對
    於原告身體健康權之侵害，堪認原告確因本件事故受有該傷
    害應無疑義。被告所執之詞，並無舉證可以推翻上開證據，
    自不能憑其片面主張而採認之。
　⒊本件交通事故之發生，係因被告駕駛上開車輛，違反前揭交
    通規範所致，被告既應依遵守前揭交通規則，本件事故發生
    當時天候晴，日間自然光線，柏油路面乾燥、無缺陷、無障
    礙物，視距亦屬良好等情，有刑事卷所附道路交通事故調查
    報告表㈠可資參照，客觀上並無不能注意之情事，被告疏未
    注意而導致本件事故發生，其就本件事故之發生確有過失至
    明。被告因上開過失行為致生本件車禍，導致原告受有上開
    傷害，被告之過失行為與原告所受上開身體受傷結果間有相
    當因果關係，被告自應負侵權行為損害賠償責任，堪可認定
    。
(二)按不法侵害他人之身體或健康者，對於被害人因此喪失或減
    少勞動能力或增加生活上之需要時，應負損害賠償責任。不
    法侵害他人之身體、健康、名譽、自由、信用、隱私、貞操
    ，或不法侵害其他人格法益而情節重大者，被害人雖非財產
    上之損害，亦得請求賠償相當之金額，民法第193條第1項、
    第195條第1項分別定有明文。原告因被告上開過失行為而受
    有傷害，爰就原告請求之項目及金額分別審酌如下：
   ⒈醫療費用部分：原告主張其因系爭事故已支出醫療費用100,
     000元，並提出台南市立醫院診斷證明書、松柏復健診所診
     斷證明書為證（訴字卷第45-47頁），被告對於此部分事實
     不爭執，視同自認(民事訴訟法第280條第1項前段參照)，
     經核原告此部分主張，酌之其所受傷害情節，尚在合理之
     支出範圍，其請求被告給付醫療費用100,000元，自應准之
     。
   ⒉薪資損害部分：
　　 ⑴按被害人因車禍受傷無法工作所致損失之薪資，係屬民法
       第216條第2項規定所指依通常情形可得預期之利益，其
       損失即為同條項所指之所失利益，此與喪失或減少勞動
       能力所受之損害有別。是以，薪資損失之請求應以被害
       人確有該工作，並受有實際損失為必要。又按當事人主
       張有利於己之事實，就其事實有舉證之責任。但法律別
       有規定，或依其情形顯失公平者，不在此限，民事訴訟
       法第277條定有明文。
　　 ⑵原告主張於本件事故發生時，係任職於大同記帳及報稅代
       理人事務所，因本件事故受傷無法工作兩個多月，未能
       受領薪資571,333元等語，為被告所否認，原告應就此負
       舉證之責。就此，原告引用大同記帳及報稅代理人事務
       所110年1月7日陳報狀而為主張，該陳報狀固陳明：原告
       係在該所任職，因本件車禍而無法工作期間兩個多月，
       因無法工作未能受領薪資為571,333元等情(訴字卷第119
       頁)，惟依本院調閱之原告稅務電子閘門財產所得調件明
       細（訴字卷第83-84頁），原告於108年度並無在該事務
       所受領薪資而報稅之資料；又該事務所稱原告未受領薪
       資為571,333元乙節，其計算之基準何在，尚屬不明。基
       此疑義，該事務所進而再為陳報：原告108年事務所之所
       得，國稅局需經核定後，此筆資料才會顯示，經詢問國
       稅局108年此筆所得，110年12月底前會核定完成；本所
       經營多項關係業務，無店面業務、小規模、投資等除事
       務所之所得外，其他薪資無須列報，但原告是有領薪資
       的等語(南簡字卷第59頁)，然則該事務所之陳報內容仍
       無法釐清如何可以得知原告的薪資損失金額為571,333元
       ?且倘原告無法工作約兩個月即發生571,333元之損失，
       則其預期之月薪高達280,000元餘，如此不算低微的薪資
       ，何以無須列報薪資，亦令人費解。而原告雖提出108年
       度申報所得資料(南簡字卷第61-66頁)，其上並列載前開
       事務所為其所得來源發生處所，收入總額45,600元，所
       得總額11,400元等資訊，但此乃原告單方面之申報資料
       ，並非已經稅務機關認定之核課客觀事實；且依其上所
       示之財政部南區國稅局臺南分局收件章顯示，收件日期
       為110年5月7日，則原告於108年度之所得申報，何以延
       滯如此?已誠可議；又其提出申報之時間，係本件訴訟進
       行中，且經多次言詞辯論後方始為之，其理安在?亦甚費
       解。再者，薪資損害之謂，乃因車禍受傷致無法工作而
       可預期得到的收入利益的損失，其實際上並未真實有所
       收入，而係一種假設的預期利益，其金額認定必求諸一
       客觀標準(例如：事故之前的數年度同時期之平均收入)
       ，始符公允。然原告提出之上開證據，存有前述之疑義
       ，亦無法確知其金額之認定標準、計算基準為何，實難
       憑之而認定原告受有571,333元之薪資損害。
　　 ⑶是原告此部分請求，舉證尚有不足，難以准許。
   ⒊看護費用部分：
　　 ⑴按因身體或健康受不法侵害，需人長期看護，就將來應支
       付之看護費，係屬增加生活上需要之費用，加害人即應
       予以賠償；至於被害人因受傷需人看護，而由親屬看護
       時，雖無現實看護費之支付，亦應認被害人受有相當看
       護費之損害，得向加害人請求賠償。蓋因親屬照顧被害
       人之起居，固係出於親情，但親屬看護所付出之勞力，
       並非不能評價為金錢，只因兩者身分關係密切而免除支
       付義務，此種親屬基於身分關係之恩惠，自不能加惠於
       加害人，故應衡量及比照僱用職業護士看護情形，認被
       害人受有相當看護費之損害，得向加害人請求賠償。
     ⑵原告主張因本件車禍事故受傷而需支出2個月看護費用132
       ,000元，並提出上開診斷證明書、證明書為證(訴字卷第
       43、45、51頁)。查原告因本件事故受有前揭傷害，需全
       日看護2週等情，有台南市立醫院109年12月3日南市醫字
       第1090001114號函附就診紀錄說明可參(訴字卷第105-10
       7頁)。依此，原告因本件車禍事故受傷而需看護之日數
       為14日。本院斟酌原告因本件車禍所受上開傷勢之情節
       及本院審判上已知之全日看護每日費用行情，認以每日2
       ,200元計算看護費用，共計14日，應屬允當。是原告請
       求被告賠償看護費用30,800元（計算式：2,200×14＝30,8
       00元），應予准許。逾此範圍之請求，則無必要性，應
       駁回之。
   ⒋交通費部分：原告主張其因本件事故支出就診、復健及預估
     之交通費用60,000元，為被告所否認，應由原告就此部分
     之請求負舉證之責。惟原告就此部分之請求，並未提出交
     通費用支出之證據供本院審酌，實無足可憑認其主張為真
     之依據。原告就此並未舉證，其請求自難准許。
   ⒌精神慰撫金部分：按被害人受有非財產上損害，請求加害人
     賠償相當金額之慰撫金時，法院對於慰撫金之量定，應斟
     酌實際加害情形、所造成之影響、被害人痛苦程度、兩造
     之身分、地位、經濟情形及其他各種狀況，以核定相當之
     數額；復按慰撫金之多寡，應斟酌雙方之身分、地位、職
     業、教育程度、財產及經濟狀況、加害之程度、被害人所
     受之痛苦及其他各種情形核定相當之數額。原告因被告之
     過失傷害行為受有前揭傷害，精神上自受有一定程度之痛
     苦，原告依據民法第195條之規定請求被告賠償其非財產上
     之損害，即屬有據。本院審酌兩造之身分、地位、經濟狀
     況、被告之加害程度、原告所受傷勢及生理上所受之痛苦
     等一切情狀，認原告請求精神慰撫金之數額以300,000元為
     當。逾此範圍之請求，則應駁回。
   ⒍綜上，原告所得請求被告賠償之金額，計為醫療費用100,00
      0元、看護費用30,800元、慰撫金300,000元，合計430,80
      0元。
(三)損害之發生或擴大，被害人與有過失者，法院得減輕賠償金
    額，或免除之，民法第217條第1項定有明文。查本件車禍之
    發生，係因被告前揭過失行為所致，業如前述。而本件事故
    經送臺南市車輛行車事故鑑定委員會鑑定，認為被告駕駛自
    小客車未注意車前狀況、未保持安全距離，為肇事原因；原
    告無肇事因素等情，有該會鑑定意見書在卷可參(本院調閱
    之前開刑事卷之108年度偵字第14423號卷第11-14頁)。上開
    鑑定意見與卷內證據可以相符，可以採信。準此，原告對於
    本件事故之發生，並無與有過失，自無減免賠償之問題。
(四)按給付有確定期限者，債務人自期限屆滿時起，負遲延責任
    。給付無確定期限者，債務人於債權人得請求給付時，經其
    催告而未為給付，自受催告時起，負遲延責任。其經債權人
    起訴而送達訴狀，或依督促程序送達支付命令，或為其他相
    類之行為者，與催告有同一之效力；民法第229條第1、2項
    分別定有明文。又遲延之債務，以支付金錢為標的者，債權
    人得請求依法定利率計算之遲延利息。但約定利率較高者，
    仍從其約定利率；而應付利息之債務，其利率未經約定，亦
    無法律可據者，週年利率為百分之5；亦為同法第233條第1
    項及第203條所明定。原告請求被告給付前開金額(均屬擴張
    訴之聲明前之請求範圍)，未定有給付之期限，則原告請求
    被告依起訴狀繕本送達翌日即109年6月9日起至清償日止，
    按週年利率百分之5計算之遲延利息，自為法之所許。
(五)綜上所述，原告本於侵權行為之法律關係，請求被告給付43
    0,800元及自109年6月9日起至清償日止，按週年利率百分之
    5計算之利息，洵無不合，應予准許，逾此範圍之請求則無
    理由，應予駁回。
四、末按各當事人一部勝訴、一部敗訴者，其訴訟費用，由法院
    酌量情形，命兩造以比例分擔或命一造負擔，或命兩造各自
    負擔其支出之訴訟費用。民事訴訟法第79條定有明文。本件
    原告之訴為一部有理由，一部無理由，本案審酌兩造之勝敗
    情形，判決訴訟費用之負擔如主文第3項所示。
五、本件原告勝訴部分，係屬民事訴訟法第427條第1項簡易訴訟
    事件所為被告部分敗訴之判決，依民事訴訟法第389條第1項
    第3款之規定，本院就其勝訴部分，應依職權宣告假執行。
    原告就此部分聲明願供擔保請准宣告假執行即無必要。本院
    並依同法第392條第2項規定，依職權宣告被告如為原告預供
    擔保後，得免為假執行。至於原告敗訴部分，其假執行之聲
    請，業因訴之駁回而失所依附，應併予駁回。
六、據上論結，原告之訴為一部有理由、一部無理由，依民事訴
    訟法第436條第2項、第79條、第389條第1項第3款、第392條
    第2項，判決如主文。
中    華    民    國   110    年    6     月    3    日
                        臺灣臺南地方法院臺南簡易庭
                                法  官  盧亨龍
以上正本係照原本作成。 
如不服本判決，應於送達後20日內，向本院提出上訴狀並表明上
訴理由（須附繕本）。如委任律師提起上訴者，應一併繳納上訴
審裁判費。
中　　華　　民　　國　　110 　年　　6 　　月　　8 　　日
                                書記官  謝婷婷